【裁判字號】    99,交聲,4528
【裁判日期】    991231
【裁判案由】    交管條例聲異
【裁判全文】
臺灣板橋地方法院交通事件裁定        99年度交聲字第4528號
原處分機關  交通部公路總局臺北區監理所板橋監理站
異  議  人  林水潭
即受處分人
上列異議人因違反道路交通管理處罰條例案件，對於交通部公路
總局臺北區監理所板橋監理站於民國99年11月24日以板監裁字第
裁41-C00000000號所為之裁決處分（原舉發案號：新北市政府警
察局98年5 月11日北縣警交大字第C00000000 號），聲明異議，
本院裁定如下：
    主  文
原處分撤銷。
林水潭汽車駕駛人，駕駛汽車經測試檢定酒精濃度超過規定標準
，處罰鍰新臺幣貳萬柒仟伍佰元，並吊扣駕駛執照拾貳個月及施
以道路交通安全講習。
    理  由
一、按汽車駕駛人，駕駛汽車經測試檢定酒精濃度超過規定標準
    者，處新臺幣（下同）一萬五千元以上六萬元以下罰鍰，並
    當場移置保管該汽車及吊扣其駕駛執照一年；汽車駕駛人有
    第一項之情形，同時違反刑事法律者，經裁判確定處以罰金
    低於本條例第九十二條第三項（現移列為第四項，下同）所
    定最低罰鍰基準規定者，應依本條例裁決繳納不足最低罰鍰
    之部分；又所稱之汽車，包括機器腳踏車；又汽車駕駛人，
    有第三十五條第一項規定之情形者，應接受道路交通安全講
    習，道路交通管理處罰條例第35條第1 項第1 款、第8 項、
    第3 條第8 款、第24條第1 項第2 款分別定有明文。復按汽
    車駕駛人飲用酒類或其他類似物後其吐氣所含酒精濃度超過
    每公升○‧二五毫克或血液中酒精濃度超過百分之○‧○五
    以上者，不得駕車，道路交通安全規則第114 條第2 款亦有
    明定。
二、原處分意旨略以：本件異議人即受處分人林水潭於民國98年
    5 月11日凌晨零時9 分許，駕駛車牌號碼為AG6-367 號之重
    型機車，行經新北市永和區（即改制前之臺北縣永和市○○
    ○街61號前時，經新北市政府警察局（即改制前之臺北縣政
    府警察局）永和分局警備隊執勤警員攔停，並施以吐氣酒精
    濃度測試，其測試值達每公升0.55毫克，而為警當場以北縣
    警交大字第C00000000 號違反道路交通管理事件通知單舉發
    （下稱舉發通知單），應到案日期為98年5 月26日前。嗣因
    異議人逾期未到案，遂經交通部公路總局臺北區監理所板橋
    監理站於99年11月24日以板監裁字第裁41-C00000000號裁決
    書裁決，裁處異議人罰鍰三萬七千五百元，並吊扣駕駛執照
    十二個月及施以道路交通安全講習。
三、異議意旨則略以：本件酒後駕車事件，業經臺灣板橋地方法
    院檢察署檢察官命異議人向國庫支付緩起訴處分金一萬元，
    茲請求抵繳行政罰鍰部分之款項，爰聲明異議云云。
四、經查：
(一)本件違規事實業據異議人於聲明異議狀上所不爭執，並有上
    開舉發通知單一紙附卷可稽，堪認異議人確有本件駕駛重型
    機車經測試檢定酒精濃度超過規定標準之違規事實，合先敘
    明。
(二)按緩起訴處分雖未經法院審判，然性質上仍係在認定被告「
    有罪」之前提下所為之處分，與不起訴處分除欠缺程序要件
    者外，在實體上多係認被告為犯罪嫌疑不足之情形，在性質
    上已有差異，且緩起訴處分依法得課予被告捐款、勞動服務
    等不利益之負擔，其雖非刑法所定刑罰種類，惟已對被告產
    生相當制約及影響財產上之權利，應認實質上已該當於行政
    罰法第26條第1 項之「依刑事法律」處罰。而道路交通管理
    處罰條例第35條第8 項規定，乃以汽車駕駛人有同條例第35
    條第1 項之情形，同時違反刑事法律者，經裁判確定處以罰
    金低於本條例第92條第3 項所定最低罰鍰基準規定者，始應
    依同條例裁決繳納不足最低罰鍰之部分；又酒後駕車經檢察
    官為緩起訴處分，並命被告向公益團體捐款或提供義務勞務
    者，被告係履行檢察官為緩起訴處分命令，此等命令名義上
    雖非刑罰，但仍是一種特殊的處遇措施，造成被告之財產減
    少或義務增加，性質上亦屬干預人民自由之處分，與刑事制
    裁無異，實質上為刑事處罰，故檢察官為緩起訴處分並命向
    公益團體捐款者，其捐款解釋上亦屬道路交通管理處罰條例
    第35條第8 項所規定之罰金，監理機關雖不得再為行政裁罰
    ，惟若行為人所支付之緩起訴處分金，未達道路交通管理處
    罰條例第92條第3 項所訂最低罰鍰基準規定者，依該條例第
    35條第8 項之規定，即須補繳不足最低罰鍰之部分，始為適
    法，臺灣高等法院暨所屬法院97年法律座談會刑事類提案第
    39號研討結果可資參照。本件異議人同一酒後駕車之行為，
    因同時另犯刑法第185 條之3 之公共危險罪，業經臺灣板橋
    地方法院檢察署檢察官於98年5 月20日以98年度速偵字第26
    50號為緩起訴處分，緩起訴期間為一年，並應於緩起訴處分
    確定後，收到該署檢察官執行緩起訴命令通知書後二個月內
    ，向國庫支付一萬元，及於緩起訴期間屆滿前二個月內接受
    法治教育三小時，經職權送再議後，由臺灣高等法院檢察署
    檢察長於98年6 月17日以98年度上職議字第6901號駁回再議
    而確定，嗣於一年後即99年6 月16日期滿，因履行完畢故緩
    起訴處分未經撤銷確定乙節，有上開臺灣板橋地方法院檢察
    署檢察官緩起訴處分書、臺灣高等法院檢察署處分書及臺灣
    板橋地方法院檢察署檢察官執行緩起訴處分命令通知書、臺
    灣高等法院被告前案紀錄表各一份在卷可按。揆諸前揭說明
    ，異議人既因本件酒後駕車之行為，經檢察官為緩起訴處分
    ，緩起訴期間為一年，緩起訴期間屆滿時，緩起訴處分未經
    撤銷確定，則異議人依檢察官指示之負擔條件向國庫支付緩
    起訴處分金一萬元，此緩起訴處分附加條件之履行已影響其
    財產權權益，具有實質刑罰之效果，應屬行政罰法第26條第
    1 項「依刑事法律」之刑事處分規定及道路交通管理處罰條
    例第35條第8項 規定之「罰金」，而異議人為本件違規時之
    酒精濃度超過每公升0.4 毫克以上，且逾期未到案（逾越應
    到案期限六十日以上），依道路交通管理事件統一裁罰基準
    表，其裁罰基準為三萬七千五百元，是依道路交通管理處罰
    條例第35條第8 項之規定，原處分機關就行政罰之罰鍰方面
    ，僅能就異議人已繳付國庫之緩起訴處分金一萬元以外之差
    額即二萬七千五百元部分予以裁處，始為適法。
(三)至原處分機關援引交通部95年7 月17日交路字第0950006986
    號函釋以法務部行政罰法諮詢小組第一次會議記錄，認「緩
    起訴乃附帶條件的不起訴處分，亦即是不起訴的一種」，而
    認應維持原處分云云。惟按法官依據法律獨立審判，憲法第
    80條載有明文。各機關依其職掌就有關法規為釋示之行政命
    令，法官於審判案件時，固可予以引用，但仍得依據法律，
    表示適當之不同見解，並不受其拘束，司法院大法官會議解
    釋釋字第216 號解釋意旨可資參照。是原處分機關所提前開
    交通部函釋，既與本院前揭見解不同，本院並不受其拘束，
    附此敘明。
五、綜上所述，異議人於上開時、地確有駕駛重型機車經測試檢
    定酒精濃度值達每公升0.55毫克之違規行為，原處分機關依
    道路交通管理處罰條例第35條第1 項第1 款、第24條第1 項
    第2 款之規定，裁處異議人吊扣駕駛執照十二個月及施以道
    路交通安全講習部分，固無違誤，惟異議人同一酒後駕車之
    行為，既經臺灣板橋地方法院檢察署檢察官為緩起訴處分確
    定，而原處分機關漏未審酌該緩起訴處分所命異議人向國庫
    支付一萬元部分，實質上亦屬道路交通管理處罰條例第35條
    第8 項之罰金，則原處分機關裁處異議人罰鍰三萬七千五百
    元部分，即難認為允洽。據此，本件異議為有理由，本院爰
    撤銷原處分，另行裁處如主文，以期適法。
六、據上論斷，應依道路交通事件處理辦法第19條前段，裁定如
    主文。
中    華    民    國    99    年    12    月    31    日
                  交通法庭  法  官 張紹省
以上正本證明與原本無異。
如不服本裁定應於送達後五日內向本院提出抗告狀。
                            書記官 周雅玲
中    華    民    國    99    年    12    月    31    日

司法院資訊處製作；財團法人民間司法改革基金會備份。
